臺灣臺中地方法院行政訴訟判決
110年度交字第426號
原      告  黃子庭  
被      告  臺中市交通事件裁決處
                      設臺中市○○區○○○路00號
代  表  人  黃士哲    住同上
訴訟代理人  黃曉妍律師
上列當事人間交通裁決事件，原告不服被告民國110年9月28日中
市裁字第68-U00000000號裁決書，提起行政訴訟，本院判決如下
：
    主  文
原處分撤銷。
訴訟費用新臺幣參佰元由被告負擔。
被告應給付原告新臺幣參佰元。
    事實及理由
一、程序事項：按行政訴訟法第237 條之7 規定，交通裁決事件
    之裁判，得不經言詞辯論為之。本件屬交通裁決事件，依兩
    造所述各節及卷內資料其事證已臻明確，本院認無經言詞辯
    論之必要，爰不經言詞辯論而為判決。
二、事實概要：原告所有號牌NBJ-6363號普通重型機車(下稱系
    爭車輛）於民國110年7月29日10時29分許，行經臺中市烏日
    區成功南方平交道，因「在鐵路平交道臨時停車」之違規行
    為，遭民眾於110年7月29日檢具事證檢舉，為內政部警政署
    鐵路警察局臺中分局（下稱舉發機關）員警認定該車違反道
    路交通管理處罰條例第54條第3款之規定，逕行對車主即原
    告掣開第U00000000號舉發違反道路交通管理事件通知單。
    原告於到案期限前檢具事證及應歸責人相關資料，向被告告
    知應歸責人即原告，被告續於110年9月28日以中市裁字第68
    -U00000000號裁決書（下稱原處分），依道路交通管理處罰
    條例第54條第3款、第24條第1項第4款及「違反道路交通管
    理事件統一裁罰基準表」之規定，裁處原告第罰鍰新臺幣（
    下同）15,000元，吊扣機車駕駛執照12個月，並應參加道路
    交通安全講習。
三、原告主張略以：原告緩騎當經過平交道，因該平交道內有4
    線鐵路橫亙，具有一定寬度距離，當通過系爭平交道北側後
    ，警鈴警起併隨柵欄降下，尚不及通過之際，對向柵欄亦應
    聲降下。斯時，原告如欲加速通過該區域，勢須甘冒人車撞
    開對向柵欄風險始得脫離該區，衡情已非60餘歲人能力所及
    ，原告停於未影響火車通行之區域等待將進站緩行火車通過
    ，未生任何危險。本案係出於該列車駕駛通知，而列車駕駛
    依其職業規範所作之反映，與民眾檢舉定義容屬有間等語，
    並聲明：原處分撤銷，訴訟費用由被告負擔。
四、被告答辯則以：
  ㈠本件應適用之法律依據為道路交通管理處罰條例第54條第3款
    、第24條第1項第4款、第85條第1項、道路交通安全規則第1
    04條、違反道路交通管理事件統一裁罰基準及處理細則第10
    條、第11條第1項第1款及第2款等規定。
  ㈡案經轉據舉發機關110年9月6日鐵警中分行字第1100005556號
    函復說明略以：「經員警查證成功南方平交道監視器畫面顯
    示，於當(29)日10時27分26秒，陳述人騎乘NBJ-6363號車輛
    進入成功南方平交道，於10年27分29秒，成功南方平交道警
    鈴已響、閃光號誌開始顯示，於10時27分31秒，陳述人騎乘
    NBJ-6363號車輛開始臨時停車於成功南方平交道範圍內，於
    10時27分36秒，此時成功南方平交道警鈴已響、閃光號誌開
    始顯示達7秒鐘平交道遮斷器開始啟動放下，於10時29分2秒
    ，區間列車經過成功南平交道，於10時29分42秒，成功南方
    平交道遮斷器開放後，陳述人騎乘NBJ-6363號車輛開始駛離
    ，次查成功南方平交道前均設置有明顯之鐵路平交道號誌雙
    盞紅燈，陳述人騎乘BNJ-6363號車輛進入成功南方平交道後
    ，平交道警鈴開始響起、閃光號誌開始顯示達7秒鐘，平交
    道遮斷器開始放下，按交通部109年9月1日交路字第1095010
    5311號函，有關鐵路平交道範圍之認定，修正為『有設置遮
    斷器之鐵路平交道者，以遮斷器界定其範圍』。次按『違反道
    路交通管理事件統一裁罰基準及處理細則』第6條第2項規定
    警察機關就其主管業務，應本於職權舉發或處理之，車輛如
    已在平交道中，應迅速離開，逕自將NBJ-6363號車輛臨時停
    車於成功南方平交道範圍內，遑論陳述人辯稱列車駕駛向警
    方所作之反映與民眾檢舉容屬有間，並不影響渠違規事實之
    成立，員警據此審認事實舉發交通違規並無違誤，陳述人違
    反『道交條例』第54條第3款事實明確」。
  ㈢次查舉發機關檢附之採證光碟，確認：(一)平交道監視器畫
    面時間07/29/21 10：27：01時至10：27：28時當時平交道
    閃光號誌尚未顯示，10：27：29時至10：27：35時平交道號
    誌開始閃爍紅燈，一台機車(下稱該車)由畫面上方往畫面下
    方行駛，10：27：36時至10：29：37時遮斷器開始放下，該
    機車於遮斷器前停下，之後列車通過，10：29：38時至10：
    29：47時平交道閃光號誌關閉，遮斷器抬起，該車繼續往畫
    面下方行駛，10：29：48時至10：30：01時號牌NBJ-6363號
    紅色機車(下稱系爭車輛)由畫面下方往畫面上方行駛。(二)
    平交道全景監視器畫面時間07/29/21 10：27：01時當時平
    交道閃光號誌尚未顯示，10：27：26時系爭車輛由畫面下方
    往上方行駛，通過第一道遮斷器，10：27：29時平交道號誌
    開始閃爍紅燈，此時系爭車輛行駛至第一道鐵軌，之後於第
    二道鐵軌前停下，畫面顯示該車由畫面上方往畫面下方行駛
    ，10：27：36時遮斷器開始放下，該車於遮斷器前停下，之
    後列車通過，10：29：38時至10：30：00時平交道閃光號誌
    關閉，遮斷器抬起，該車繼續往畫面下方行駛，系爭車輛則
    由畫面下方往畫面上方行駛。
　㈣按「道安規則」第104條規定：「汽車行駛中，駕駛人看到鐵
    路平交道標誌或標線後，應即將速度減低至時速15公里以下
    ，接近平交道時，應依下列規定：一、鐵路平交道設有遮斷
    器或看守人員管理者，如警鈴已響、閃光號誌已顯示或遮斷
    器已開始放下或看守人員表示停止時，應即暫停，俟遮斷器
    開放或看守人員表示通行後，始得通過。如遮斷器未放下或
    看守人員未表示停止時，仍應看、聽鐵路兩方無火車駛來，
    始得通過。二、鐵路平交道設有警鈴及閃光號誌者，警鈴已
    響，閃光號誌已顯示，駕駛人應暫停俟火車通過後，看、聽
    鐵路兩方確無火車駛來，始得通過。如警鈴未響，閃光號誌
    未顯示，仍應看、聽鐵路兩方無火車駛來，始得通過。三、
    鐵路平交道上無看守人員管理或無遮斷器、警鈴、閃光號誌
    之設備者駕駛人應在軌道外3至6公尺前暫停、看、聽鐵路兩
    方無火車來時，始得通過。汽車駛至鐵路平交道前，如前面
    有車輛時，應俟前車駛離鐵路平交道適當距離而後車能安全
    通過後，始得通過。從上揭資料顯示，系爭車輛在平交道號
    誌尚未顯示時，通過第一道遮斷器，待系爭車輛行駛至第一
    道鐵軌時，平交道號誌開始閃爍，系爭車輛即在第一道鐵軌
    與第二道鐵軌間停下等待列車通過，認系爭車輛於鐵路平交
    道臨時停車之事證明確，自應受罰等語，並聲明：原告之訴
    駁回，訴訟費用由原告負擔。
五、本院之判斷：
  ㈠按「汽車駕駛人，駕車在鐵路平交道有下列情形之一者，處
    新臺幣1 萬5 千元以上9 萬元以下罰鍰，並吊扣其駕駛執照
    1 年。因而肇事者，吊銷其駕駛執照：三、在鐵路平交道超
    車、迴車、倒車、臨時停車或停車。」、「汽車駕駛人，有
    下列情形之一者，應接受道路交通安全講習：四、有第54條
    規定之情形。」，道路交通管理處罰條例第54條第3 款、第
    24條第1 項第4 款定有明文。次按「汽車駛至鐵路平交道前
    ，如前面有車輛時，應俟前車駛離鐵路平交道適當距離而後
    車能安全通過後，始得通過。」、「鐵路平交道號誌雙盞紅
    燈開始交替閃爍時，表示行人與車輛均禁止進入平交道，車
    輛並應停止於停止線前，如已在平交道中，應迅速離開。」
    ，為道路交通安全規則第104 條第2 項所明定。準此，前揭
    各規定禁止車輛於鐵路平交道範圍臨時停車，目的係為確保
    交通安全並防止堵塞，以免發生危害。又依違反道路交通管
    理事件統一裁罰基準表之規定，機車在鐵路平交道臨時停車
    ，期限內繳納罰鍰或到案聽候裁決者，統一裁罰基準15,000
    元，吊扣其駕駛執照1 年，應接受道路交通安全講習。
  ㈡查本件如事實概要所述之情事，有臺中市烏日區振興街往西
    方向成功南方平交道地圖、舉發機關第U00000000號舉發違
    反道路交通管理事件通知單、舉發機關110年9月6日鐵警中
    分行字第1100005556號函、照片黏貼表、鐵路平交道現場圖
    、員警職務報告書、原處分、送達證書、機車車籍查詢、駕
    駛人基本資料、採證光碟等資料附卷可稽（見本院卷第51、
    61、71-79、87-91頁），堪信為真實。
  ㈢經查，本院勘驗調查舉發機關提供之採證光碟，製成勘驗筆
    錄附卷為證（見本院卷第97頁），勘驗結果為：㈠平交道監
    視器畫面時間07/29/21 10：27：01時至10：27：28時當時
    平交道閃光號誌尚未顯示，10：27：29時至10：27：35時平
    交道號誌開始閃爍紅燈，一台機車(下稱該車)由畫面上方往
    畫面下方行駛，10：27：36時至10：29：37時遮斷器開始放
    下，該機車於遮斷器前停下，之後列車通過，10：29：38時
    至10：29：47時平交道閃光號誌關閉，遮斷器抬起，該車繼
    續往畫面下方行駛，10：29：48時至10：30：01時號牌NBJ-
    6363號紅色機車(下稱系爭車輛)由畫面下方往畫面上方行駛
    。㈡平交道全景監視器畫面時間07/29/21 10：27：01時當時
    平交道閃光號誌尚未顯示，10：27：26時系爭車輛由畫面下
    方往上方行駛，通過第一道遮斷器，10：27：29時平交道號
    誌開始閃爍紅燈，此時系爭車輛行駛至第一道鐵軌，之後於
    第二道鐵軌前停下，畫面顯示該車由畫面上方往畫面下方行
    駛，10：27：36時遮斷器開始放下，該車於遮斷器前停下，
    之後列車通過，10：29：38時至10：30：00時平交道閃光號
    誌關閉，遮斷器抬起，該車繼續往畫面下方行駛，系爭車輛
    則由畫面下方往畫面上方行駛。
  ㈣依上開勘驗結果可知，系爭車輛於上開時、地，平交道號誌
    尚未閃爍前，進入平交道並通過第一道鐵軌，於未到達第二
    道鐵軌前，平交道號誌開始閃爍紅燈，系爭車輛見狀立即停
    下，之後遮斷器開始放下，系爭車輛待列車行駛通過後，才
    順利通過平交道等情，足見原告駕駛系爭車輛正在通過平交
    道時，號誌已開始交替閃爍，原告並未迅速離開，反而於鐵
    軌旁暫停，自符合道路交通管理處罰條例第54條第3 款規定
    「在鐵路平交道臨時停車」之處罰要件。
  ㈤惟實務及學者見解認為，於行政罰領域內，如同刑法之適用
    ，行為人如欠缺期待可能性，亦可構成「阻卻責任事由」。
    亦即雖認定行為人有故意或過失，亦具備責任能力，但仍容
    許有某種「阻卻責任事由」之存在，無期待可能性即屬之，
    縱行政罰法或其他法律未明文，亦當容許此種「超法定之阻
    卻責任事由」之存在。至何種情形始可認行為人欠缺期待可
    能性，原則上宜視個案情節及相關處罰規定認定之，但於行
    政罰法制與法理之建構過程，亦宜設法逐步釐清其判斷標準
    。（司法院釋字第685 號解釋林錫堯大法官提出、許宗力大
    法官加入之協同意見書參照）。凡行政法律關係之相對人因
    行政法規、行政處分或行政契約等公權力行為而負有公法上
    之作為或不作為義務者，均須以有期待可能性為前提（最高
    行政法院102年度判字第611號判決意旨參照）。查本件原告
    主張當時緩騎經過平交道，因該平交道內有4線鐵路橫亙，
    具有一定寬度距離，當通過系爭平交道北側後，警鈴警起併
    隨柵欄降下，尚不及通過之際，對向柵欄亦應聲降下等語，
    其所述之情形，與上開勘驗畫面顯示，系爭車輛通過第一道
    遮斷器至第二道鐵軌前，平交道閃光號誌已開始閃爍，7秒
    之後遮斷器開始放下之情節相符。當時系爭車輛通過平交道
    時減速慢行，於進入平交道時，號誌即開始交替閃爍，而該
    平交道內設有4線鐵軌，倘系爭車輛遵守道路交通安全規則
    第104條規定，將時速降至15公里以下，得否於7秒內，由第
    一道鐵軌與第二道鐵軌間，順利通過第二道遮斷器?依系爭
    車輛當時之時速為15公里計算，其7秒鐘約可行駛29公尺(計
    算式：15000公尺/3600秒=4.166公尺/秒，4.166公尺/秒×7
    秒=29.162公尺)，然案卷附鐵路平交道現場圖（見本院卷第
    78頁）可知，原告駕駛系爭車輛暫停位置至第二道遮斷器間
    距離34.7公尺，依當時情況，尚難以期待系爭車輛於遵守速
    限之情形下順利通過平交道，應予阻卻責任，不能歸責於原
    告。
六、綜上所述，本件原告所有系爭車輛雖有「在鐵路平交道臨時
    停車」之違規，惟依前開所述，因欠缺期待可能性，應屬不
    罰，被告所為原處分，容有違誤，原告訴請撤銷，為有理由
    ，應予准許。
七、本件第一審原告預納之裁判費300元，應由敗訴之被告負擔
    ，爰確定第一審訴訟費用額如主文第3項所示。
據上論結，本件原告之訴為有理由，依行政訴訟法第98條第1 項
前段、第237 條之7 、第237 條之8 第1 項、第237 條之9 、第
236 條、第104 條、民事訴訟法第93條，判決如主文。
中　　華　　民　　國　　111 　年　　6 　　月　　15　　日
　　　　　　　　　行政訴訟庭　法　官　楊萬益
以上正本證明與原本無異。
如不服本判決，應於判決送達後20日內，向本院提出上訴狀並表
明上訴理由（原判決所違背之法令及其具體內容或依訴訟資料可
認為原判決有違背法令之具體事實），其未表明上訴理由者，應
於提出上訴後20日內向本院補提理由書（上訴狀及上訴理由書均
須按他造人數附繕本，如未按期補提上理由書，則逕予駁回上訴
），並應繳納上訴裁判費新臺幣750元。
中　　華　　民　　國　　111 　年　　6 　　月　　15　　日
　　　　　　　　　　　　　　　書記官　林柏名